臺灣高雄地方法院民事判決
　　　　　　　　　　　　　　　　　 110年度雄小字第1805號
原　　　告　檳榔大廈管理委員會

法定代理人　葉汮霖　
訴訟代理人　洪惠玲　
被　　　告　陳姿惠　
訴訟代理人　蔡金城　
　　　　　　李樹杰　
上列當事人間請求給付管理費事件，本院於民國110 年10月27日
言詞辯論終結，判決如下：
    主      文
被告應給付原告新臺幣壹萬貳仟玖佰陸拾壹元，及自民國一一○
年六月八日起至清償日止，按年息百分之十計算之利息。
訴訟費用新臺幣壹仟元由被告負擔。
本判決得假執行。但被告如以新臺幣壹萬貳仟玖佰陸拾壹元為原
告預供擔保，得免為假執行。
    事實及理由要旨
一、原告主張：被告為高雄市○鎮區○○○路000 號6 樓之2 建
    物之所有人，為檳榔大廈區分所有權人，權狀坪數19.79 坪
    ，應依大樓之住戶管理規約第5 條約定繳納每月管理費新臺
    幣（下同）1,385 元（70元/ 坪×19.79 坪），又依民國10
    9 年第2 次區分所有權人會議決議，由本大樓住戶分擔繳納
    消防罰款，依每坪305 元收費，被告應分擔額為6,036 元（
    計算式：19.79 ×305 ＝6,036 ）。詎被告積欠109 年12月
    至110 年4 月共5 個月之管理費6,925 元及應分擔之消防罰
    款6,036 元，合計12,961元，因此依上開決議及系爭規約約
    定，請求被告給付12,961元及自起訴狀繕送達被告之翌日起
    至清償日止，按年息10％計算之利息等語，並聲明：如主文
    第1 項所示。
二、被告抗辯：
  ㈠檳榔大廈109 年第1 次區分所有權人會議，出席人數未達2/
    3 流會，依照公寓大廈管理條例，第2 次召集出席人數達1/
    5 即可，本次會議有達1/5 的出席人數及區權比例，而決議
    之同意人數有達1/2 不爭執，但決議之區權比例有無達1/2
    ，因採不記名投票，原告沒有計算出來，被告也不知道，又
    該次會議紀錄無主席葉汮霖之簽名，亦違反公寓大廈管理條
    例第34條第1 項前段之規定，因此109 年第2 次區分所有權
    人會議之上開紀錄「決議內容」與「決議方法」及「會議有
    效要件」均有違法事實。
  ㈡又檳榔大廈109 年第2 次區分所有權人會議，依得票數選出
    委員名單共有7 個人，包括葉汮霖、宋建智、王萬吉、洪李
    含笑、余金蔚、陳姿惠、陳美妹，如會議紀錄所載。上開委
    員選出來之後，葉汮霖是主張管理委員會由5 個人組成，但
    被告認為管理委員會應由上開選出之7 個人共同組成，雙方
    意見相左，被告於110 年1 月18日自行召開管理委員會，並
    經推舉為主任委員。葉汮霖亦於110 年1 月20日自行召開管
    理委員會，亦佯稱經推舉為主任委員，然葉汮霖除提供高雄
    市前鎮區公所函外，並無提示其他合法有效之證明文件，以
    證明其具有合法代表人或法定代理人之資格，是在未能確認
    葉汮霖合法代表資格之期間，無權代理檳榔大廈管理委員會
    執行法定職權，而要求被告給付管理費。
  ㈢被告固有109 年12月至110 年4 月共5 個月管理費未繳納，
    但葉汮霖並無權代表檳榔大廈管理委員會向被告請求給付管
    理費。另109 年第2 次區分所有權人會議雖決議關於消防罰
    款由各區分所有權人按每坪305 元分攤，然該次會議既有如
    上述之「決議內容」與「決議方法」及「會議有效要件」等
    違法事實，原告自無從以此為依據要求被告繳納等語，並聲
    明：原告之訴駁回。
三、本院得心證之理由：
  ㈠按能獨立以法律行為負義務者，有訴訟能力；於能力、法定
    代理權或為訴訟行為所必要之允許有欠之人所為之訴訟行為
    ，經取得能力之本人，取得法定代理權或允許權人之人，法
    定代理人或有允許權人之承認，溯及於行為時，發生效力，
    民事訴訟法第45條、第48條分別定有明文。又依現行公寓大
    廈管理條例第38條第1 項規定，管理委員會雖具有訴訟當事
    人之能力，但因管理委員會僅為公寓或大廈區分所有權人團
    體之代表或執行機關，自亦無實體法上所具備之行為能力，
    亦即其無法獨立享有權利及負擔義務，並無訴訟能力，即應
    由法定代理人代為訴訟行為，而公寓大廈所成立之管理委員
    會之主任委員對外代表管理委員會，此觀公寓大廈管理條例
    第29條第2 項規定亦明。再按區分所有權人會議之決議，除
    規約另有規定外，應有區分所有權人三分之二以上及其區分
    所有權比例合計三分之二以上出席，以出席人數四分之三以
    上及其區分所有權比例占出席人數區分所有權四分之三以上
    之同意行之。而區分所有權人會議依前條規定未獲致決議、
    出席區分所有權人之人數或其區分所有權比例合計未達前條
    定額者，召集人得就同一議案重新召集會議；其開議除規約
    另有規定出席人數外，應有區分所有權人三人並五分之一以
    上及其區分所有權比例合計五分之一以上出席，以出席人數
    過半數及其區分所有權比例占出席人數區分所有權合計過半
    數之同意作成決議。此觀公寓大廈管理條例第31條、第32條
    分別定有明文。經查，檳榔大廈109 年第1 次區分所有權人
    會議因未達公寓大廈管理條例第31條所訂之法定出席人數，
    而於109 年12月26日由主任委員葉汮霖擔任召集人召開109
    年第2 次區分所有權人會議，出席人數及區分所有權比例均
    合於公寓大廈管理條例第32條之法定要件，於該次會議中改
    選110 年管理委員，當選名單為：葉汮霖、宋建智、王萬吉
    、洪李含笑、余金蔚、陳姿惠、陳美妹等7 人，並就消防罰
    款繳納議案進行決議，有檳榔大廈109 年第2 次區分所有權
    人大會會議紀錄在卷可證（本院卷第47-49 頁），且為兩造
    所不爭執（本院卷第102 、302 頁），堪認定為真實。嗣葉
    汮霖於110 年1 月20日召開管理委員會，並經推舉為主任委
    員後，向主管機關高雄市前鎮區公所申請報備，亦經主管機
    關准予報，有高雄市前鎮區公所110 年2 月2 日高市前區民
    字第11030205200 號函在卷可佐，從而，上開109 年12月26
    日召集之109 年第2 次區分所有權人會議既已合法召開，並
    改選管理委員會各管理委員，則經該次區分所有權人會議改
    選而產生之管理委員會自應屬有效，是原告以該屆管理委員
    會之主任委員葉汮霖為法定代理人提起本件訴訟，其法定代
    理權自無欠缺。至於被告辯稱，檳榔大廈之管理委員會鬧雙
    包糾紛，其亦另組管理委員會並經推舉為主任委員，在葉汮
    霖擔任合法代表資格有爭議尚未確定前，無權代理檳榔大廈
    管理委員會執行法定職權云云，惟檳榔大廈110 年管理委員
    選任、主任委員之推選及陳報主管機關等節，已依法定程序
    完成如前所述，且葉汮霖之主任委員資格亦未被撤銷，即得
    為檳榔大廈管理委員會之法定代理人提起本件訴訟。
  ㈡公寓大廈管理條例第10條第2 項規定公寓大廈共用部分、約
    定共用部分之修繕、管理、維護，由管理負責人或管理委員
    會為之。其費用由公共基金支付或由區分所有權人按其共有
    之應有部分比例分擔之，此為公寓大廈管理費收取之法源依
    據。而公共基金如何收費，依同條例第18條第1 項第2 款規
    定，由區分所有權人依區分所有權人會議決議繳納。本件經
    核閱109 年度2 次區分所有權人會議紀錄內容「二、消防罰
    款繳納討論。決議：經舉手表決，以15票同意同過由住戶分
    擔繳納，以每坪305 元收費，自110 年1 月1 日起開始收取
    ，繳清罰款剩餘款將入大樓公基金」等語（本院卷第47-49
    頁），與原告主張相符，另被告亦自認，每月應納之管理費
    為1,385 元，並確實積欠5 期管理費及消防罰款分擔額未納
    等事實，是原告請求被告給付12,961元，核屬有據，為有理
    由。
  ㈢至被告質疑109 年度2 次區分所有權人會議紀錄無主席葉汮
    霖之簽名，且該次會議之決議方式採不記名投票，無法算出
    表決之區分所有權比例是否足於法定比例云云。惟因公寓大
    廈區分所有權人會議乃類於社團法人之總會，為意思機關，
    其決議有瑕疵時，可適用民法第56條有關規定。即區分所有
    權人會議出席人數不足法定人數，或出席者之所有權應有部
    分合計未達法定比例者，均屬決議方法違法，而非決議內容
    之違法（最高法院104 年度台上字第1460號裁定意旨參照）
    ，僅涉可否依上述民法第56條所定要件撤銷與否問題。被告
    抗辯109 年度2 次區分所有權人會議中關於委員改選議案、
    消防罰款繳納議案等決議，決議者之所有權應有部分是否達
    法定比例，因採不記名投票而無從確知而違法等情事，無論
    是否屬實，既然未被撤銷，被告便不得據此拒納管理費及消
    防罰款分擔金額。另會議記錄僅為會議內容之紀實，會議記
    錄縱有未經主席簽名之瑕疵，然被告既自始未否認該次會議
    由葉汮霖擔任主席，主席葉汮霖亦從未否認上開會議紀錄之
    真實性，且被告並未舉證該會議記錄有何不實紀錄之處，故
    無由僅因主席漏未於會議紀錄上簽名，遽認109 年度2 次區
    分所有權人會議決議有違法。
  ㈣另就原告主張遲延利息為年息10％一事，有檳榔大廈之管理
    經費收支辦法第（五）項規定為依據（本院卷第113 頁），
    並由檳榔大廈住戶規約第14條約定作為管理費收繳依據（本
    院卷第109 頁），故此主張亦有依據而成立。
四、綜上所述，原告請求被告給付原告12,961元，及自起訴狀繕
    本送達之翌日即110 年6 月8 日起至清償日止，按年息10％
    計算之利息，為有理由，應予准許。
五、本件依小額程序為被告敗訴之判決，依民事訴訟法第436 條
    之20之規定，依職權宣告假執行，並依同法第392 條第2 項
    、第3 項之規定，依職權宣告如被告為原告預供擔保，得免
    為假執行。
六、訴訟費用負擔之依據：民事訴訟法第436 條之23、第436 條
    第2 項、第78條。本件訴訟費用額（第一審裁判費1,000 元
    ），依同法第436 條之19第1 項確定如主文所示金額。
中    華    民    國  110     年    11    月    24    日
                  高雄簡易庭  法   官   鄧怡君
以上正本係照原本作成。
如對本判決上訴，須於判決送達後20日內向本院提出上訴狀，並
須表明原判決所違背之法令及其具體內容與依訴訟資料可認為原
判決有違背法令之具體事實之上訴理由。（均須按他造當事人之
人數附繕本）。
民事訴訟法第436條之24第2項：對於本判決之上訴，非以違背法
令為理由，不得為之。
中    華    民    國   110    年    11    月    24    日
                              書 記官   吳語杰